【裁判字號】    98,交易,730
【裁判日期】    981231
【裁判案由】    公共危險等
【裁判全文】
臺灣板橋地方法院刑事判決             98年度交易字第730號
公  訴  人  臺灣板橋地方法院檢察署檢察官
被      告  丙○○
選任辯護人  戴銀生律師
被      告  乙○○
上列被告因公共危險等案件，經檢察官提起公訴（98年度調偵字
第1805號），本院依簡式審判程序判決如下：
    主  文
丙○○從事業務之人，因業務上之過失傷害人，處有期徒刑肆月
，如易科罰金，以新臺幣壹仟元折算壹日。
乙○○服用酒類，不能安全駕駛動力交通工具而駕駛，處拘役伍
拾日，如易科罰金，以新臺幣壹仟元折算壹日。緩刑貳年。
    事  實
一、丙○○為營業小客車駕駛，平日以駕駛計程車載送客人為業
    ，為從事駕駛業務之人。其於民國97年12月30日晚間8 時40
    分許，駕駛車牌號碼為T5-016號之營業小客車，行經臺北縣
    板橋市○○路第211313號燈桿時，本應注意在繪有紅實線路
    段不得臨時停車、汽車不得併排臨時停車及臨時停車時應依
    車輛順行方向緊靠道路右側，而當時雖為雨天夜間，但有照
    明光線，視距良好，路面濕潤但無缺陷，復無不能注意之情
    事，竟疏未注意及此，為接送肢體障礙乘客李振南，將上開
    營業小客車逆向、併排臨時停放於繪有紅實線路段表示該處
    禁止臨時停車之路側。適有乙○○於同日下午6 時許，在臺
    北市松山區不詳處所（起訴書誤載為臺北縣板橋市某處）飲
    用酒類，已達注意能力及反應能力減退，致不能安全駕駛動
    力交通工具之程度，猶於同日晚間7 時許，駕駛車牌號碼為
    F23-483 號之重型機車行駛於市區道路上，欲返回位於臺北
    縣板橋市之住處。嗣於同日晚間8 時40分許，乙○○駕駛上
    開機車沿臺北縣板橋市○○路往同市浮洲橋之方向行駛，行
    經上開環河路第211313號燈桿時，因酒後不勝酒力而疏未注
    意車前狀況，不慎撞擊丙○○上開營業小客車之車頭，乙○○隨即人車倒地，受有頸椎損傷合併四肢無力之傷害。經送
    亞東紀念醫院急救後，由到場處理之警員施以吐氣酒精濃度
    測試，其測試值達每公升0.57毫克，併悉上情。丙○○肇事
    後，在未被有偵查犯罪職權之機關或公務員知悉為犯罪行為
    人前，即停留於現場向前往現場處理之警員自首坦承肇事並
    接受裁判。
二、案經乙○○之配偶甲○○訴由臺北縣政府警察局板橋分局報
    請臺灣板橋地方法院檢察署檢察官偵查起訴。
    理  由
一、本件被告丙○○、乙○○所犯均係死刑、無期徒刑、最輕本
    刑為三年以上有期徒刑以外之罪，並皆於準備程序中就被訴
    事實為有罪之陳述，經本院告知簡式審判程序之旨，並聽取
    公訴人及被告、辯護人之意見後，本院業已於98年12月23日
    當庭裁定進行簡式審判程序。是證人即告訴人甲○○於警詢
    中之證述，到場處理交通事故之警員趙明所製作之道路交通
    事故調查報告表二份、現場草圖、道路交通事故現場圖各一
    份、警員黃春龍觀察測試被告乙○○當場反應後所製作之刑
    法第一百八十五條之三案件測試觀察紀錄表一紙，亞東紀念
    醫院醫師瞿裕昌、臺北榮民總醫院醫師蔡昀岸、國立臺灣大
    學醫學院附設醫院醫師陳文翔所開立之診斷證明書各一份，
    雖均係被告以外之人於審判外之言詞及書面陳述，然依刑事
    訴訟法第159 條第2 項前段之規定，於簡式審判程序中均得
    作為證據，合先敘明。
二、前揭酒後駕車部分之事實業據被告乙○○於偵查及本院審理
    中均坦承不諱，並有現場草圖、道路交通事故現場圖、刑法
    第一百八十五條之三案件測試觀察紀錄表、酒精濃度測定值
    紀錄表各一份、道路交通事故調查報告表二份、暨現場及車
    損照片十幀附卷可稽，足認被告乙○○上開自白與事實相符
    。據此，被告乙○○酒後駕車之犯行事證明確，堪以認定。
三、前揭業務過失傷害部分之事實業據被告丙○○於警詢、偵查
    及本院審理中均坦承不諱，核與證人即告訴人甲○○於警詢
    中、證人乙○○、李振南於偵查中之證述相符，並有道路交
    通事故調查報告表二份、現場草圖、道路交通事故現場圖各
    一份，及上開亞東紀念醫院、臺北榮民總醫院、國立臺灣大
    學醫學院附設醫院診斷證明書各一份，暨現場及車損照片十
    幀附卷可稽，是此部分之事實堪以認定。
四、按設有禁止臨時停車標誌、標線處所不得臨時停車；汽車臨
    時停車時，不得併排臨時停車；臨時停車時，應依車輛順行
    方向緊靠道路右側，道路交通安全規則第111 條第1 項第3
    款、第5 款、第2 項前段分別定有明文，被告丙○○駕駛汽
    車自應注意上開交通安全規定。而依卷附道路交通事故調查
    表所載及現場照片所示，肇事當時雖為雨天夜間，但有照明
    光線，視距良好，路面濕潤但無缺陷，復無不能注意之情事
    ，詎被告丙○○竟疏於注意，於上開時、地，將營業小客車
    逆向、併排臨時停放於繪有紅實線不得臨時停車之路側，其
    具有過失甚明，並因而肇生本起車禍，使被害人乙○○受有
    上開傷害，是其過失與被害人所受傷害間，顯有相當因果關
    係。本件經送臺灣省臺北縣區車輛行車事故鑑定委員會鑑定
    結果及臺灣省車輛行車事故覆議鑑定委員會覆議結果，亦均
    同認被告丙○○夜間駕駛營業小客車，違規併排且於禁止臨
    時停車線逆向臨時停車，形成道路障礙，妨礙他車同行，為
    肇事次因（被害人乙○○夜間酒精濃度超過規定標準，駕駛
    普通重型機車，未注意車前狀況，為肇事主因），有卷附上
    開鑑定委員會98年5 月6 日北縣鑑字第980332號鑑定意見書
    、上開覆議鑑定委員會98年6 月30日覆議字第0986202354號
    函各一份可資參照。據此，被告丙○○部分之犯行亦事證明
    確，堪以認定。
五、論罪科刑部分：
(一)按被告丙○○為營業小客車駕駛，業據其供明在卷，並有臺
    北縣計程車駕駛人執業登記證一份附卷可稽，平日以駕駛計
    程車載送客人為業，即屬從事駕駛業務之人，故核其所為，
    係犯刑法第284 條第2 項前段之業務過失傷害罪。另被告乙○○所為，則係犯刑法第185 條之3 服用酒類不能安全駕駛
    動力交通工具而駕駛罪。又被告丙○○於本件車禍肇事後，
    在其所犯過失傷害罪未經發覺前，即主動向前往現場處理之
    警員自首坦承肇事並接受裁判乙節，有臺北縣政府警察局板
    橋分局交通分隊警員趙明所製作之道路交通事故肇事人自首
    情形紀錄表一紙附卷可按，就其所犯業務過失傷害罪部分爰
    依刑法第62條前段之規定減輕其刑。
(二)本院就被告丙○○部分爰審酌其並無前科，有臺灣高等法院
    被告前案紀錄表一份在卷可按，素行良好，其將車輛逆向、
    併排停放於繪有紅實線不得臨時停車之路段之過失程度非輕
    ，並致被害人乙○○受有頸椎損傷合併四肢無力之傷害，傷
    勢不輕，然被害人於飲用酒類後吐氣所含酒精濃度超過每公
    升0.57毫克、注意能力及反應能力均已減退，致不能安全駕
    駛動力交通工具之情形下，竟猶於雨天晚間駕車行駛於市區
    道路上，且因受酒後注意力、反應力減退之影響，致未注意
    車前狀況及隨時採取必要之安全措施，而撞擊被告丙○○上
    開車輛，實亦為本起事故之肇事原因之一，兼衡被被告丙○○係因接送肢體障礙乘客方將上開車輛逆向、併排臨時停放
    於繪有紅實線不得臨時停車之路段，暨犯罪後坦承犯行，然
    尚未與被害人達成和解等一切情狀，量處如主文所示之刑，
    並諭知易科罰金之折算標準，以資懲儆。辯護人雖以當時被
    告丙○○係為載運肢體障礙之乘客即證人李振南方違規併排
    停車，其情可憫，而請求依刑法第59條規定酌減其刑，然查
    乘客李振南縱使行動不便，輔以輪椅等輔具仍有一定之行動
    能力，以卷附現場照片觀之，該處對面亦有處所可供臨時停
    車，是被告丙○○縱使需違規停車，亦可採取對於交通安全
    危害較小之方式，而非為求自己之便利極大化，而任意採取
    對於往來車輛危險性極高之併排停車，是本院認被告丙○○
    部分尚未達犯罪情狀顯可憫恕之程度，無從依上開規定酌減
    其刑。
(三)本院就被告乙○○部分爰審酌其其僅有賭博等輕微前科，有
    臺灣高等法院被告前案紀錄表一份在卷可按，素行尚可，其
    明知酒精成分對人之意識能力具有不良影響，酒後駕車對一
    般往來之公眾及駕駛人本身皆具有高度之危險性，竟漠視自
    身安危，枉顧公眾安全，於酒後呼氣酒精濃度達每公升0.57
    毫克，已處於不能安全駕駛動力交通工具之狀態下，仍駕駛
    車輛行駛於市區道路上，並發生交通事故，顯已對行車安全
    發生嚴重危害，兼衡被告乙○○犯罪後坦承犯行，犯後態度
    良好等一切情狀，量處如主文所示之刑，並諭知易科罰金之
    折算標準，以示懲儆。
(四)又被告乙○○前未曾受有期徒刑以上刑之宣告，有上開被告
    前案紀錄表在卷可參，其因一時失慮，致罹刑章，事後已坦
    承犯行，深具悔意，且因此次酒醉駕車發生事故而受有頸椎
    損傷合併四肢無力之嚴重傷害，經此教訓，當知警惕，信無
    再犯之虞，本院因認對其所宣告之刑以暫不執行為適當，爰
    併依刑法第74條第1 項第1 款之規定，予以宣告緩刑二年，
    以勵自新。
據上論斷，應依刑事訴訟法第273 條之1 第1 項、第299 條第1
項前段，刑法第185 條之3 、第284 條第2 項前段、第62條前段
、第41條第1 項前段、第74條第1 項第1 款，刑法施行法第1 條
之1 ，判決如主文。
本案經檢察官陳旭華到庭執行職務
中    華    民    國    98    年    12    月    31    日
                  交通法庭  法  官   張紹省
上列正本證明與原本無異。
如不服本判決，應於判決送達後10日內敘明上訴理由，向本院提
出上訴狀 (應附繕本) ，上訴於臺灣高等法院。其未敘述上訴理
由者，應於上訴期間屆滿後20日內向本院補提理由書「切勿逕送
上級法院」。
                            書記官  周雅玲
中    華    民    國    98    年    12    月    31    日
附錄本案所犯法條全文：
中華民國刑法第185條之3
服用毒品、麻醉藥品、酒類或其他相類之物，不能安全駕駛動力
交通工具而駕駛者，處一年以下有期徒刑、拘役或三萬元以下罰
金。
中華民國刑法第284條第2項
從事業務之人，因業務上之過失傷害人者，處一年以下有期徒刑
、拘役或一千元以下罰金，致重傷者，處三年以下有期徒刑、拘
 役或二千元以下罰金。

司法院資訊處製作；財團法人民間司法改革基金會備份。
